臺灣臺北地方法院刑事判決　　　　　　　　　　　　　九十年度訴字第一三一號
　　公　訴　人　臺灣臺北地方法院檢察署檢察官
　　被　　　告　丙○○
右列被告因偽造文書等案件，經檢察官提起公訴（九十年度偵字第二０二四四號），
本院判決如左：
    主  文
丙○○共同連續行使偽造公文書，足以生損害於公眾，處有期徒刑壹年貳月，緩刑
年。扣案之偽造臺北市政府環境保護局專用垃圾袋中型袋共拾參包均沒收。
    事  實
一、丙○○明知自民國八十九年七月一日起，臺北市政府改採隨袋徵收垃圾清潔規費
    之方式，臺北市民於丟棄一般廢棄物時，應使用臺北市政府環境保護局（下稱台
    甲○○○○）委託特定廠商製造印有「臺北市專用垃圾袋」、「臺北市政府環境
    保護局製」等字樣之專用垃圾袋，表示業經隨袋繳納垃圾費，始得送交環保局清
    潔人員清運，及如附表所示「臺北市政府環境保護局專用垃圾袋標章」之服務標
    章圖樣，業經環保局於九十年七月一日向經濟部智慧財產局申請註冊商標，註冊
    號數為第00000000號，專用期間自九十年六月一日起至一百年五月三十
    一日，且明知真實年籍不詳之成年男子許敬寬所販賣之垃圾袋係使用相同於環保
    局所註冊之上開商標圖樣、欠缺防偽封籤之仿冒臺北市政府環境保護局專用垃圾
    袋（下稱臺北市專用垃圾袋），竟基於意圖販賣，以及行使偽造公文書與意圖自
    己不法所有之概括犯意聯絡，於九十年七月底某日，以每包新台幣（下同）六十
    元之價格購入上開偽造之垃圾袋，旋自販入時起至同年十月五日間，在台北縣市
    不詳地點，以每包低於原價三百三十元之一百八十元價格，向不特定之真實姓名
    年籍不詳之成年購買人，連續販售交付上開垃圾袋，共計售出八十七包，使該等
    買受人用以混充為已繳納垃圾規費之專用垃圾袋裝填垃圾，持交環保局清潔人員
    ，致其誤認該等垃圾業經隨袋繳納垃圾費，而提供清運垃圾之服務，藉此獲得免
    付垃圾費之不法利益，足以生損害於臺北市政府垃圾規費收取之正確性。嗣於九
    十年十月五日十三時許，在台北市文山區○○○路○段二一八巷九弄口為警當場
    查獲，並扣得上開仿冒之台北市專用垃圾袋共計十三包。
二、案經台北市政府環境保護局訴由台北市政府警察局文山第二分局移送臺灣臺北地
    方法院檢察署檢察官偵查起訴。
    理  由
一、右揭事實，業據被告丙○○於本院審理中坦承不諱，核與證人即台甲○○○○巡
    查員乙○○於警訊及本院審理中證述所販售為仿冒台北市專用垃圾袋等情相符（
    見偵卷第七頁反面及本院九十一年二月六日審判筆錄），並有台甲○○○○享有
    垃圾袋商標專用權之經濟部智慧財產局服務標章註冊證、該局第五科垃圾袋係屬
    偽袋之鑑定說明各一紙在卷足參，復有上開仿冒垃圾袋十三包扣案可憑，被告之
    任意性自白經前開證據補強，應與事實相符。是本件事證已明確，被告犯行堪以
    認定。
二、查臺北市專用垃圾袋係由環保局以公開招標方式，委託特定廠商製造，垃圾袋上
    並印有「臺北市專用垃圾袋」、「臺北市政府環境保護局製」等字樣，表示業經
    隨袋繳納垃圾費予臺北市政府，為一定用意之證明，而屬於刑法第二百二十條第
    一項所稱之文書，且亦為臺北市政府取代垃圾費用隨水費徵收之替代方案，依市
    民消費產生垃圾之數量而徵收費用，與市民間之關係，應屬公法上之金錢給付關
    係，非得僅以民間買賣私法關係視之，其性質應屬公務員職務上所製作之文書，
    且被告明知係仿冒垃圾袋，竟販入後再出售予不特定人，供不特定購買人裝填垃
    圾持交環保局清潔人員，使之誤認該等垃圾業經隨袋繳納垃圾費，而提供清運垃
    圾之服務，藉此獲得免付全額垃圾費之不法利益，自足以生損害於臺北市政府垃
    圾費收取之正確性，核其所為，係犯刑法第二百十六條、第二百二十條第一項、
    第二百十一條之行使偽造準公文書罪、刑法第三百三十九條第二項之詐欺得利罪
    及商標法第六十三條之販賣仿冒商標商品罪。被告與真實姓名年籍不詳之成年購
    買人等，就上開行使偽造公文書及詐欺得利犯行間，有犯意聯絡，推由各該購買
    人下手實施，應以共同正犯論。被告先後多次行使偽造準公文書、詐欺得利及販
    賣仿冒商標商品犯行，時間緊接，觸犯構成要件相同之罪名，顯係基於概括犯意
    反覆為之，均應依刑法第五十六條連續犯之規定論以一罪，並加重其刑。又被告
    一行為而觸犯上開三罪，為想像競合犯，應依刑法第五十五條之規定，從重論以
    行使偽造準公文書罪。爰審酌被告之素行尚佳，貪圖小利之犯罪動機，販賣仿冒
    垃圾袋之期間、數量及犯後態度等等一切情狀，量處如主文所示之刑。末查，被
    告未曾受有期徒刑以上刑之宣告，有臺灣高等院檢察署刑案紀錄簡覆表在卷可稽
    ，經此偵審之教訓，當知所警惕，信無再犯之虞，本院因認前開宣告之刑以暫不
    執行為適當，併予宣告緩刑三年，以啟自新。
三、扣案之臺北市專用垃圾袋中型袋十三包係被告犯商標法第六十三條所販賣之物，
    而應依商標法第六十四條之規定諭知沒收。
四、公訴人固於起訴書犯罪事實欄記載被告「並以之為常業」云云。然觀諸起訴書同
    欄先以被告基於概括犯意且所犯法條欄復以連續犯請求論科，況被告當時另有賴
    以維生之車罩製作及香腸販賣為業，經其供述在卷，實難認被告有何常業詐欺得
    利之處，公訴人上開文字應係贅引，附此敘明。
據上論斷，應依刑事訴訟法第二百九十九條第一項前段，商標法第六十三條、第六十
四條，刑法第十一條前段、第二十八條、第五十六條、第二百十六條、第二百二十條
第一項、第二百十一條、第三百三十九條第二項、第五十五條、第七十四條第一款，
罰金罰鍰提高標準條例第一條前段，判決如主文。
本案經檢察官黃久真到庭執行職務
中      華      民      國     九十一     年      二     月    二十     日
                                      臺灣臺北地方法院智慧財產法庭
                                          法  官   吳  定  亞
右正本證明與原本無異。
如不服本判決，應於判決送達後十日內，向本院提出上訴狀。
                                          書記官   巫  美  華
中      華      民      國     九十一     年      二     月    二十二   日
附錄本案論罪科刑法條全文
刑法第二百一十一條
偽造、變造公文書，足以生損害於公眾或他人者，處一年以上七年以下有期徒刑。
中華民國刑法第二百一十六條 (行使偽造變造或登載不實之文書罪)
行使第二百十條至第二百十五條之文書者，依偽造、變造文書或登載不實事項或使登
載不實事項之規定處斷。
刑法第三百三十九條第一項
意圖為自己或第三人不法之所有，以詐術使人將本人或第三人之物交付者，處五年以
下有期徒刑、拘役或科或併科一千元以下罰金。
商標法第六十二條
意圖欺騙他人，有左列情事之一者，處三年以下有期徒刑、拘役或科或併
科新臺幣二十萬元以下罰金：
一、於同一商品或類似商品，使用相同或近似於他人註冊商標之圖樣者。
二、於有關同一商品或類似商品之廣告、標帖、說明書、價目表或其他文書，附加相
    同或近似於他人註冊商標圖樣而陳列或散布者。
商標法第六十三條
明知為前條商品而販賣、意圖販賣而陳列、輸出或輸入者，處一年以下有期徒刑、拘
役或科或併科新臺幣五萬元以下罰金。
